【裁判字號】    91,自,752
【裁判日期】    920428
【裁判案由】    詐欺
【裁判全文】
臺灣臺北地方法院刑事判決                          九十一年度自字第七五二號
    自  訴  人  乙○○○有限公司
    代  表  人  甲○○
    被      告  丙○○
右列被告因詐欺案件，經自訴人提起自訴，本院判決如左：
    主  文
丙○○無罪。
    理  由
一、自訴意旨如後附自訴狀影本所載。
二、按犯罪事實應依證據認定之，無證據不得推定其犯罪事實，刑事訴訟法第一百五
    十四條定有明文。又認定不利於被告之事實，須依積極證據，茍積極證據不足為
    不利於被告事實之認定時，即應為有利於被告之認定，更不必有何有利之證據；
    且刑事訴訟法上所謂認定犯罪事實之積極證據，係指適合於被告犯罪事實之認定
    之積極證據而言，雖不以直接證據為限，間接證據亦包括在內，然而無論直接或
    間接證據，其為訴訟上之證明，須於通常一般之人均不致有所懷疑，而得確信其
    為真實之程度者，始得據為有罪之認定，倘其證明尚未達到此一程度，而有合理
    之懷疑存在時，自不能以推測或擬制之方法，以為有罪裁判之基礎，最高法院著
    有三十年上字第八一六號、二十九年上字第三一０五號、七十六年台上字第四九
    八六號、四十年台上字第八六號等判例可資參照。次按刑法第三百三十九條第一
    項詐欺取財罪之成立，以意圖為自己或第三人不法之所有，以詐術使人將本人或
    第三人之物交付為要件，所謂以詐術使人交付，必須被詐欺人因其詐術而陷於錯
    誤，若其所用方法，不能認為詐術，亦不致使人陷於錯誤，即不構成該罪；而債
    務人於債之關係成立後，其有未依約定本旨履行者，在社會一般交易經驗上常見
    之原因非一，舉凡因不可歸責於己之事由而不能給付，或因合法主張抗辯而拒絕
    給付，甚至在負債之後另行起意遲延給付，皆有可能，非可盡予推定為自始無意
    給付之財產犯罪一端，而刑事被告依法不負自證無罪之責任，若無足可證明其自
    始意圖不法所有之積極證據，縱就所負債務惡意違約不為履行，仍為民事上之問
    題，要難以單純債務不履行之狀態，推測其負債之初已有詐欺之故意。訊據被告
    丙○○堅決否認有何詐欺犯行，辯稱：我本來在台北市○○○路「華都舞廳」（
    茶舞、晚舞）及台北市○○○路「好萊塢舞廳」（宵夜場）擔任大班，甲○○請
    我到他的「宏都舞廳」上班，因為我必須把積欠這兩家舞廳的客人簽帳款還清才
    可離開，甲○○幫我清償欠款，我才簽發發票日八十七年八月八日的本票二張（
    面額分別為新台幣【下同】八萬九千三百七十元、十萬元）及發票日八十七年八
    月十八日（面額六萬七千一百八十元）的本票一張給甲○○，另一張發票日八十
    七年八月二十八日的本票（面額一萬一千四百八十元），則係客人在「宏都舞廳
    」消費簽帳後，我向公司取走客人簽發的本票追討消費款，所簽給公司的憑證，
    後來這筆款項沒有要到，我在公司做了三個多月，沒有生意，我帶的小姐都不來
    了，我才離開公司，甲○○也同意我離開，只是要求我把這些錢還給他等語。經
    查，被告所稱其本來在「華都舞廳」（茶舞、晚舞）及「好萊塢舞廳」（宵夜場
    ）擔任大班，積欠該二家舞廳應收之客人簽帳款，自訴人代表人甲○○欲邀請被
    告至自訴人公司上班，乃代之清償欠款，並由被告簽發卷附發票日八十七年八月
    八日的本票二張及發票日八十七年八月十八日之本票一張予自訴人等情，業據自
    訴人代表人甲○○陳稱屬實，並有本票影本三件附卷可稽，堪信為真正；則本件
    自訴人係為挖角被告至渠公司任職，乃為被告代墊積欠原任職公司總計二十五萬
    六千五百五十元之款項等情，自堪認定；參以被告業將之前於「華都舞廳」及「
    好萊塢舞廳」任職時客人簽帳消費所簽發之支票交付自訴人代表人甲○○，自訴
    人代表人甲○○持該等支票已追討取得十三萬餘元欠款，及被告係至自訴人公司
    任職二個多月後，因生意很差才離職等情，亦據自訴人代表人甲○○陳述明確，
    則衡諸自訴人既係為挖角被告至其公司任職，而為之代墊積欠原任職公司之客人
    簽帳款，被告於自訴人代之清償原任職公司之欠款後，亦確依約至自訴人公司任
    職，並係因生意不佳，始離開自訴人公司，嗣且交付原任職公司客人消費簽發之
    支票予自訴人追回部分欠款等情，本件自訴人為被告代墊積欠「華都舞廳」及「
    好萊塢舞廳」欠款二十五萬六千五百五十元，係基於商業考量所為之決定，被告
    並無任何施用詐術之行為之事實，自臻明確；斷不得僅以被告未能償還所有自訴
    人代墊款項之單純事實，遽而推論被告當初係以詐術之方式，詐欺自訴人為之代
    墊上開款項。次查，本件卷附另張發票日八十七年八月二十八日（面額一萬一千
    四百八十元）之本票，係自訴人於客人消費簽帳後，將客人所簽發支票交由被告
    追討時，要求被告簽發作為憑證等情，業據自訴人代表人甲○○陳述明確，並有
    被告所簽發本票之影本一件（載有「換單」二字）在卷足稽，應為真正；則自訴
    人既係為向客人追討消費欠款，而將客人簽發之支票交付擔任大班之被告催討，
    被告於此並無任何施用詐術之行為之事實，自亦堪認定。綜上所述，本件被告簽
    發面額總計二十六萬八簽零三十元之本票四紙予自訴人之行為，均與刑法所規範
    詐欺犯罪之構成要件有間。本件依自訴人提出之證據，顯然尚不足以證明被告確
    有自訴之犯罪事實。此外，本院復查無其他積極證據，足認被告有何詐欺犯行，
    不能證明被告犯罪，依法應為無罪之諭知。
據上論斷，應依刑事訴訟法第三百四十三條、第三百零一條第一項，判決如主文。
中    華    民    國      九十二      年      四      月     二十八     日
                                    臺灣臺北地方法院刑事第二庭
                                            法  官  楊  代  華
右正本證明與原本無異。
如不服本判決，應於判決送達後十日內，向本院提出上訴狀。
                                            書記官  廖  純  瑜
中    華    民    國      九十二      年      四      月     二十八     日


司法院資訊處製作；財團法人民間司法改革基金會備份。
